臺灣宜蘭地方法院民事判決
111年度簡上字第34號
上  訴  人  新光產物保險股份有限公司

法定代理人  吳昕紘  
訴訟代理人  郭川珽  

            黃品豪  

被  上訴人  蔡志遠  
上列當事人間侵權行為損害賠償事件，上訴人對於民國110年12
月30日本院宜蘭簡易庭110年度宜簡字第292號第一審判決提起上
訴，本院於民國111年11月23日言詞辯論終結，判決如下： 
    主  文
上訴駁回。
第二審訴訟費用由上訴人負擔。
    事實及理由
壹、程序事項：
    被上訴人未於言詞辯論期日到場，核無民事訴訟法第386條
    各款所列情形，爰依上訴人之聲請，由其一造辯論而為判決
    。
貳、實體事項：
一、上訴人於原審起訴及本院上訴略以：
　㈠被上訴人於民國109年6月26日上午2時許駕駛車牌號碼0000-0
    0號自用小客車（下稱A車）行經國道1號北向5公里600公尺
    處，因閃避貓隻，失控自撞內側護欄，進而打轉至外側車道
    ，並於內側車道留有A車撞擊後之車體遺骸散落物，適訴外
    人葉家佑駕駛車號000-0000號自用小客車（下稱B車）、上
    訴人所承保、被保險人潘淑萱所有、其子曾鈺五駕駛車牌號
    碼000-0000號自用小客車（下稱系爭C車）、訴外人王健珉
    （上訴人上訴時追加為被告，然因追加不合法而經裁定駁回
    ）駕駛車號000-0000號營業用大貨車（下稱D車）自同向後
    方內側、中線車道依序駛近肇事地點，B車、系爭C車發現車
    道上之A車事故散落遺骸而煞停，然D車因煞車不及追撞前方
    之系爭C車，C車再推撞B車，系爭C車因無法修復而報廢。上
    訴人業已給付被保險人新臺幣（下同）127萬6,600元，並依
    7成之肇事責任向駕駛D車之訴外人王健珉投保之產險公司求
    償獲賠83萬7,200元，被上訴人自應賠償其餘3成即37萬4,40
    0元之損害。爰依民法第184條第1項前段、第191條之2、第1
    96條、保險法第53條規定，代位潘淑萱請求被上訴人給付37
    萬4,400元之本息。
　㈡原審未就上訴人所提內政部警政署國道公路警察局第一公路
    警察大隊109年10月21日國道警一交字第1091009800號函暨
    國道公路警察局第一公路警察大隊道路交通事故初步分析研
    判表、道路交通事故現場圖等文件加以審酌，而誤認被上訴
    人駕駛行為與系爭C車遭撞無相當因果關係存在，以及被上
    訴人無過失等節，原審認事用法容有違誤。
二、被上訴人於原審及本院均未於言詞辯論期日到場，亦未提出
    書狀作何聲明或陳述。
三、原審就上訴人之請求，為上訴人全部敗訴之判決，上訴人不
    服提起上訴，並聲明：㈠原判決廢棄。㈡被上訴人應給付上訴
    人37萬4,400元，及起訴狀繕本送達被上訴人翌日起至清償
    日止，按年息5％計算之利息。被上訴人則未到庭，亦未提出
    書狀作何聲明或陳述。
四、被上訴人就系爭C車應負侵權行為損害賠償責任： 
  ㈠上訴人主張被上訴人駕駛A車因閃避貓隻，失控自撞護欄，於
    內側車道留有遺骸，同向後方駛至之B車、上訴人承保系爭C
    車雖及時煞停，然後方D車因疏未注意車前狀況，以致由後
    追撞業已煞停之系爭C車，導致C車又向前推撞業已煞停之B
    車，使系爭C車受有車體損害等事故經過，業據上訴人提出
    事故車損照片、國道公路警察局第一公路警察大隊道路交通
    事故初步分析研判表、道路交通事故現場圖（原審卷第15-2
    1、24-26頁），且經調閱警方處理事故卷宗資料核閱屬實，
    此有道路交通事故調查報告表㈠、㈡、道路交通事故談話紀錄
    表、員警蒐證照片等件在卷足考（原審卷第46-58頁），而
    被告經合法通知，未於言詞辯論期日到場，亦未提出書狀答
    辯供本院斟酌，依民事訴訟法第280條第3項前段準用同條第
    1項前段規定，應視同自認，是本院斟酌上開證物，認原告
    此部分主張之事實，堪信為真實。可認本件事故係因被上訴
    人自撞護欄，其遺留之車體遺骸對於後方駛至之B車、C車形
    成道路障礙，B、C車不得已煞停，而導致D車追撞前車而引
    發本件車禍事故。
　㈡按汽車行經高速公路及快速公路，有交通事故損壞之車輛妨
    害交通情形者，除應予拖、吊、移置、保管、處理外，並應
    予以舉發處罰。又汽車行經高速公路及快速公路載運物品散
    落於車道或路肩時，汽車駕駛人應於物品後方50公尺至100
    公尺處設置車輛故障標誌並即時清除，無法即時清除時，應
    即通知該管公路管理機關協助處理之。此為高速公路及快速
    公路交通管制規則第25條第1項第3款、第3項定有明文。可
    認於高速公路之駕駛人若遇事故或掉落物品於道路上，負有
    儘速移除損壞車輛、即時清除散落物、警示後車或通報主管
    機關之義務，避免形成交通障礙，造成其他用路人危險。然
    被上訴人於警詢中自陳於失控自撞後，車體碎片散落於車道
    上，並沒有擺放警告設施，自身也未報案等語（原審卷第49
    頁），可認被上訴人對於自撞後，車體遺骸於現場形成之交
    通障礙，並未處理或警示後車，亦未通報主管機關即時處理
    ，顯有過失，並因而導致後方駛至B車、C車、D車後續追撞
    ，兩者顯然有相當因果關係，且此經本院囑託交通部公路總
    局臺北區監理所基宜區車輛行車事故鑑定會鑑定，亦認：被
    上訴人駕駛A車未注意車前狀況，為閃避貓隻而自撞，有第1
    階段肇事原因，被上訴人發生事故後物件散落於車道上形成
    路障，為肇事次因。而王健珉駕駛之D車未注意車前狀況，
    亦未與前車保持隨時可煞停之安全距離，導致追撞前車，為
    肇事主因。有該事故鑑定會基宜區0000000案之鑑定意見書
    可佐（本院卷第91、92頁），被上訴人與王健珉同為本件連
    環車禍事故之肇事原因，同為臺灣基隆地方法院於109年度
    基簡字第1297號判決認定在案，並判決被上訴人、王健珉應
    連帶賠償駕駛B車之葉家佑所受損害，有該案判決書可佐（
    本院卷第39-46頁），足認被上訴人、王健珉之前揭過失行
    為，係導致系爭事故之共同原因，2人對系爭C車均負共同侵
    權行為損害賠償責任甚明。
五、被上訴人應給付之損害賠償額為何？　　
　㈠按損害賠償，除法律另有規定或契約另有訂定外，應以填補
    債權人所受損害及所失利益為限；不法毀損他人之物者，被
    害人得請求賠償其物因毀損所減少之價額；又被保險人因保
    險人應負保險責任之損失發生，而對於第三人有損失賠償請
    求權者，保險人得於給付賠償金額後，代位行使被保險人對
    於第三人之請求權；但其所請求之數額，以不逾賠償金額為
    限。民法第216條第1項、第196條及保險法第53條第1項分別
    定有明文。而所謂請求賠償物被毀損所減少之價額，得以修
    理費用為估定標準，但以必要者為限，例如修理材料以新品
    換舊品，應予折舊（最高法院77年度第9次民事庭會議決議
    參照）。又保險人代位被害人請求損害賠償時，如其損害額
    小於保險人已給付之賠償金額，則保險人所得代位請求者，
    應祇以該損害額為限（最高法院65年台上字第2908號判決意
    旨參照）。
  ㈡上訴人固主張因系爭C車報廢，已依保險契約相關條款約定賠
    付被保險人潘淑萱保險金127萬6,600元，並扣除系爭C車殘
    體款65,000元及自共同侵權行為人王健珉獲賠83萬7,200元
    後，被上訴人尚需賠償上訴人37萬4,400元等語（見原審卷
    第6、7頁），並提出代位求償同意書及出險記錄為證（原審
    卷第33、34頁），然此僅屬上訴人依保險契約條款所為處理
    之賠償方式，而被上訴人並非該保險契約之當事人，當不受
    該保險契約條款之拘束。況依上訴人所提出之尚信國際企業
    有限公司估價單，維修費用合計104萬2,213元（含零件95萬
    7,613元、工資4萬7,300元、塗裝3萬7,300元，見原審卷第2
    7至31頁），系爭車輛既經汽車修理廠為修復車輛之估價，
    可見仍有修復可能，爰以該估價單為據，計算回復原狀之必
    要費用。
　㈢系爭車輛係102年9月出廠（未載日，故以15日計算），此有
    行車執照影本在卷可稽（見原審卷第9頁），迄至本件交通
    事故發生日即109年6月26日止，系爭車輛實際使用已6年9月
    12日。而上開修復費用，零件部分既以新零件更換破損之舊
    零件，則原告以該修復費用作為損害賠償之依據時，自應扣
    除零件折舊部分，始屬合理。依行政院（79）財字第0670號
    、臺（45）財字第1480號令頒佈之「固定資產耐用年數表」
    及「固定資產折舊率表」所示，汽車之耐用年數為5年。再
    依財政部（58）如財稅發字第1083號發佈之固定資產折舊採
    定率遞減法之計算方法，其每年應折舊1,000分之369，採用
    定遞減法計算折舊者，其最後1年之折舊額，加歷年折舊累
    計額，其總合不得超過該資產成本原額之10分之9，故逾耐
    用年數之自小客車，仍有相當於新品資產成本10分之1之殘
    值。　
　㈣本件系爭車輛既已逾耐用年數，其零件費用95萬7,613元（見
    原審卷第31頁），扣除折舊額後，僅能就其中10分之1之殘
    值即9萬5,761元為請求（計算式：95萬7,613元1/10＝9萬5,
    761元，元以下4捨5入），另加計工資4萬7,300元、塗裝3萬
    7,300元，合計為18萬0,361元（計算式：9萬5,761元＋4萬7,
    300元＋3萬7,300元＝18萬0,361元），此金額低於上訴人賠付
    之保險金額，依上開說明，上訴人得代位請求被上訴人給付
    系爭車輛修理費用損害額應以該18萬0,361元為限。
　㈤按民事上之共同侵權行為（狹義的共同侵權行為，即加害行
    為）與刑事上之共同正犯，其構成要件並不完全相同，共同
    侵權行為人間不以有意思聯絡為必要，數人因過失不法侵害
    他人之權利，苟各行為人之過失行為，均為其所生損害之共
    同原因，即所謂行為關連共同，亦足成立共同侵權行為，依
    民法第185條第1項前段之規定，各過失行為人對於被害人應
    負全部損害之連帶賠償責任（最高法院67年台上字第1737號
    民事判決意旨參照）。又因連帶債務人中之一人為清償、代
    物清償、提存、抵銷或混同而債務消滅者，他債務人亦同免
    其責任，民法第274條定有明文。經查，被上訴人與王健珉
    之過失行為，均為本件事故之共同原因，已為本院論述如前
    ，符合行為關連共同要件，則被上訴人與王健珉對於系爭C
    車所受之損害，自應負共同侵權行為之連帶賠償責任。上訴
    人前已自共同侵權行為人王健珉駕駛車輛所投保之泰安產物
    保險公司獲償83萬7,200元，業據上訴人自承在卷（見原審
    卷第7頁，本院卷第23頁），上訴人自共同侵權行為人王健
    珉處受償之金額，高於上訴人得請求被上訴人及王健珉連帶
    賠償之18萬0,361元，則被上訴人對上訴人所負連帶債務18
    萬0,361元，依民法第274條之規定，已因連帶債務人中之一
    人為全部清償而債務全部消滅，被上訴人自亦同免其責任，
    上訴人自不得再向被上訴人請求賠償。
六、綜上所述，上訴人依侵權行為及保險代位之法律關係，請求
    被上訴人給付37萬4,400元及利息，為無理由，應予駁回。
    原審為上訴人敗訴之判決，所持理由雖有不同，但結果並無
    二致，仍應予維持。上訴意旨指摘原判決不當，求予廢棄改
    判，為無理由，應駁回其上訴。
七、本件事證已臻明確，兩造其餘攻擊防禦方法及所提證據，核
    與判決結果不生影響，爰不逐一論列，併此敘明。
八、據上論結，本件上訴為無理由，依民事訴訟法第436條之1第
    3項、第449條第1項、第78條，判決如主文。
中　　華　　民　　國　　111 　年　　12　　月　　7 　　日
                  民事庭　審判長法　官  伍偉華
　　　　　　　　                法　官  張文愷
　　　　　　　　　　　　　　　　法　官  蕭淳元
以上正本係照原本作成。
本判決不得上訴。
中　　華　　民　　國　　111 　年　　12　　月　　7 　　日
                                書記官  邱信璋